【裁判字號】    96,上訴,5096
【裁判日期】    970201
【裁判案由】    偽造文書等
【裁判全文】
臺灣高等法院刑事判決                96年度上訴字第5096號
上  訴  人  臺灣臺北地方法院檢察署檢察官
被      告  甲○○
選任辯護人  張獻村律師
上列上訴人因被告偽造文書等案件，不服臺灣臺北地方法院96年
度訴字第1186號，中華民國96年10月29日第一審判決（起訴案號
：臺灣臺北地方法院檢察署96年度偵字第12779號），提起上訴
，本院判決如下：
    主  文
上訴駁回。
    事  實
一、甲○○原為設在臺北縣新店市○○路○段1號4樓「特力翠豐
    股份有限公司」（以下簡稱特力翠豐公司）櫃檯人員，其本
    身經濟拮据，為籌房屋修繕費用及幫助其妻清償銀行貸款，
    共新臺幣（下同）伍拾餘萬元，竟基於意圖為自己不法之所
    有及行使偽造私文書之單一犯意，明知如附表編號1至67號
    、編號69至111號、編號113至127號、編號129至230號所示
    「營業人銷貨退回進貨退出或折讓證明單」（以下簡稱「折
    讓證明單」）上「原買受人」名稱係虛構，且未曾向特力翠
    豐公司購買產品進而辦理退貨，竟於附表所示時間，在特力
    翠豐公司內，於附表編號1至67號、編號69至111號、編號
    113至127號、編號129至230號所示之「折讓證明單」上「原
    買受人」欄，接續偽造如附表所示之顧客署押共227次，共
    計1,138枚（每份折讓證明單係複寫方式，1式5聯《不含存
    根聯》或1式6聯《含存根聯》），並在附表編號1至230號所
    示之折讓證明單上填寫不實地址、聯絡電話、退貨產品與金
    額（其為避免被公司發現，每次填載金額數百元至二、三千
    元不等），以上開顧客欲辦理退貨領回價款之意思表示而偽
    造私文書，持交公司收執而行使之，足以生損害於特力翠豐
    公司，並致特力翠豐公司承辦人陷於錯誤，如數退予甲○○
    如附表編號1至17號、19至120號、122至230號所示產品之金
    額，以此假退貨真詐財方式，接續詐得退款共計508,379元
    ，其中附表編號18、121號「折讓證明單」因未填寫產品金
    額致未詐得退款而未遂。嗣於96年間特力翠豐公司進行年度
    盤點發覺有異，始查知上情。
二、案經特力翠豐股公司委由吳俊毅訴由臺北縣政府警察局新店
    分局報告臺灣臺北地方法院檢察署檢察官偵查起訴。
    理  由
一、上開事實，業據被告甲○○於警詢、檢察官偵查（見96偵
    12779號卷第4頁至第7頁、第43頁）、原審法院及本院審理
    時坦承不諱，核與告訴代理人吳俊毅於警詢、偵查中指訴（
    見96偵12779號卷第10頁至第13頁、第146頁）及原審法院準
    備程序中指訴相符，並有附表編號1至230號之折讓證明單原
    本共230份扣案可資佐證，足認被告出於任意性之自白，與
    事實相符而堪採信，本件犯罪事證明確，應依法論科。
二、本件被告於附表編號18、121號所示雖已行使偽造之「折讓
    證明單」而著手詐欺取財，惟未詐得財物，為詐欺取財之未
    遂犯。核被告所為，係犯刑法第216條、第210條之行使偽造
    私文書罪，同法第339條第1項之詐欺取財既遂罪（附表編號
    1至17號、19至120號、122至230號部分）、第339條第2項、
    第1項之詐欺取財未遂罪（附表編號18、121號部分）。被告
    於折讓證明單上「原買受人」欄偽造如附表編號1至67號、
    編號69至111號、編號113至127號、編號129至230號所示署
    押之行為，為偽造私文書之部分行為，而偽造之低度行為復
    為行使之高度行為所吸收，均不另論罪。被告先後多次偽造
    署押以進而偽造私文書並持之詐取財物犯行，或係於同日多
    次在同一處所為之；或係僅相隔一日或數日，皆在同一處所
    為之，犯罪時地密接，本件詐欺之被害人僅有告訴人公司，
    其目的係為籌修繕房屋及清償其妻貸款共伍拾餘萬元，應係
    基於同一行使偽造私文書及詐欺取財之犯意，對同一法益侵
    害之數舉動接續施行，乃接續犯，應論以一罪（最高法院86
    年臺上字第3295號判例參照），公訴檢察官認屬數罪併罰，
    容有未洽。被告以一接續行使偽造「折讓證明單」之行為，
    犯行使偽造私文書及詐欺取財罪，為想像競合犯，應依刑法
    第55條前段之規定，從一重之行使偽造私文書罪處斷。
三、原審同此事實認定，依刑法第216條、第210條、第339條第1
    項、第41條第1項前段、第55條，刑法施行法第1條之1第1項
    、第2項前段之規定，審酌被告正值壯年，不思循正當途徑
    獲取財富，前已因業務侵占案件，經臺灣士林地方法院判處
    有期徒刑8月、緩刑3年在案（非累犯），有本院被告前案紀
    錄表在卷，猶不知悔改，竟利用職務之便，偽造折讓證明單
    ，佯稱不特定顧客欲辦理退貨，以詐得被害人公司款項，期
    間達9個月；惟事後坦承犯行，並表悔悟，並稱係家中遭變
    故，為支應額外開銷，需款孔急才誤觸法網，現已將詐得款
    項歸還告訴人，告訴人表示原諒不予追究，業據告訴代理人
    供述在卷，並有和解書、信用貸款清償證明書、臺東縣長濱
    鄉三間村村長出具之說明書、告訴人於96年10月19日所附之
    刑事陳報狀附卷可參，暨審酌被告犯罪手段、生活狀況、品
    行、智識程度、犯罪所生之危害等一切情狀，量處有期徒刑
    陸月，並諭知易科罰金之折算標準。如附表編號1至67號、
    編號69至111號、編號113至127號、編號129至230號所示「
    折讓證明單」上「原買受人」偽造之署押共計1,138枚（每
    份折讓證明單係複寫方式，1式5聯《不含存根聯》或1式6聯
    《含存根聯》），不問屬於犯人與否，均應依刑法第219條
    規定宣告沒收。其認事用法，核無違誤。檢察官上訴，仍認
    被告所為係數罪併罰，指摘原判決不當，揆諸上開說明，核
    無理由，應該駁回。
據上論斷，應依刑事訴訟法第368條，判決如主文。
本案經檢察官蔡薰慧到庭執行職務。
中    華    民    國    97    年    2     月     1    日
                  刑事第十二庭  審判長法  官   蔡永昌
                                      法  官   王梅英
                                      法  官   陳榮和
以上正本證明與原本無異。
如不服本判決，應於收受送達後十日內向本院提出上訴書狀，其
未敘述上訴之理由者並得於提起上訴後十日內向本院補提理由書
（均須按他造當事人之人數附繕本）。
                                      書記官   林吟玲
中    華    民    國    97    年    2     月     1    日
附錄：本案論罪科刑法條全文
中華民國刑法第210條
偽造、變造私文書，足以生損害於公眾或他人者，處五年以下有
期徒刑。
中華民國刑法第216條
行使第二百十條至第二百十五條之文書者，依偽造、變造文書或
登載不實事項或使登載不實事項之規定處斷。
中華民國刑法第339條
意圖為自己或第三人不法之所有，以詐術使人將本人或第三人之
物交付者，處五年以下有期徒刑、拘役或科或併科一千元以下罰
金。
以前項方法得財產上不法之利益或使第三人得之者，亦同。
前二項之未遂犯罰之。


司法院資訊處製作；財團法人民間司法改革基金會備份。
